【裁判字號】    90,訴,856
【裁判日期】    900907
【裁判案由】    毒品危害防制條例
【裁判全文】
臺灣彰化地方法院刑事判決                            九十年度訴字第八五六號
    公  訴  人  臺灣彰化地方法院檢察署檢察官
    被      告  甲○○
右列被告因毒品危害防制條例案件，經檢察官提起公訴（九十年度毒偵字第一五八七
號）及移送併案審理（九十年度毒偵字第一九一九號），本院判決如左：
        主  文
甲○○連續施用第一級毒品，累犯，處有期徒刑貳年，扣案之塑膠袋裝海洛因壹小包
（淨重零點零參公克，包裝重零點參捌公克）併該塑膠袋壹個，及液狀海洛因壹瓶（
約五立方公分），併該容器壹個，均沒收銷燬之，注射針筒參支、管狀橡皮筋壹條，
均沒收；又連續施用第二級毒品，累犯，處有期徒刑拾月。應執行有期徒刑貳年捌月
，扣案之塑膠袋裝海洛因壹小包（淨重零點零參公克，包裝重零點參捌公克）併該塑
膠袋壹個，及液狀海洛因壹瓶（約伍立方公分），併該容器壹個，均沒收銷燬之，注
射針筒參支、管狀橡皮筋壹條，均沒收。
        事  實
一、甲○○前於民國（下同）八十三年間因犯施用毒品罪案件（相當於現行法之施用
    第一級毒品罪），經法院於八十四年一月六日以八十三年訴字第一六四一號判處
    有期徒刑三年六月，入監服刑後，於八十五年七月十七六日縮短刑期假釋出獄，
    於八十七年四月二十七日假釋付保護管束期滿執行完畢。其後，在毒品危害防制
    條例制定公布生效後，曾於八十八年間初犯施用毒品案件，經台灣台中地方法院
    檢察署檢察官依據台灣台中地方法院八十八年度毒聲字第七九三號裁定送觀察、
    勒戒後，認有繼續施用毒品之傾向，經檢察官聲請台灣台中地方法院以八十八年
    度毒聲字第一二二六號裁定令入戒治處所施以強制戒治一年，於期間屆至前，因
    具戒治成效，經檢察官聲請台灣台中地方法院以八十八年度毒聲字第四二九一號
    裁定准予停止戒治，所餘戒治期間宣付保護管束，於保護管束期間屆滿前，因違
    反規定情節重大，據檢察官聲請法院以八十八年毒聲字第五九三四號裁准撤銷停
    止戒治，復入所執行殘餘期間，於八十九年五月二十四日執行完畢，業據檢察官
    於八十九年十一月十五日以八十九年度戒毒偵字第五七八號為不起訴處分確定。
    其於五年之內，仍不知悔改，復基於概括犯意，自八十九年十一月底某日（確切
    日期甲○○不復記憶，無從查悉）起，至九十年四月二十九日止，在彰化縣彰化
    市○○里○○街一八０號住處，將第一級毒品海洛因粉末溶於礦泉水攪拌成液狀
    後以針筒皮下注射，約每日施打一次，連續施用多次；又基於概括犯意，至少於
    九十年四月十日與同月三十日各該當日或前三日內某時刻，以燒烤第二級毒品安
    非他命使成氣體再予以吸食之方式，連續施用二次。經警於九十年四月十日十八
    時二十分許，在彰化縣彰化市○○里○○路○段一八五巷四十七號二樓二○四房
    處查獲，並扣得其所有之塑膠袋裝第一級毒品海洛因一小包（淨重０．０三公克
    ，包裝重０．三八公克）及供施打海洛因用之注射針筒二支；於九十年四月三十
    日晚間二十三時二十五分許，在彰化縣彰化市○○○路八七一巷卸皇宮餐廳前查
    獲，並扣得其所有之液狀第一級毒品海洛因一瓶（約五立方公分）及供施打海洛
    因用之注射針筒一支、管狀橡皮筋一條。
二、案經彰化縣警察局彰化分局報請臺灣彰化地方法院檢察署檢察官偵查起訴。
        理  由
一、訊據被告甲○○（以下簡稱被告）固坦承有如事實欄所載之施用第一級毒品海洛
    因之情事，惟矢口否認有施用第二級毒品安非他命之犯行。經查：被告於前開時
    、地施用第一級毒品海洛因之事實，除據其自白外，並有如事實欄所載之第一級
    毒品海洛因一小包及液狀第一級毒品海洛因一瓶，並供施打海洛因用之注射針筒
    三支與管狀橡皮筋一條，扣案可資佐證。而前開扣案之第一級毒品海洛因一小包
    及液狀海洛因一瓶，亦均經鑑驗屬實，有卷附法務部調查局九十年五月十一日（
    九０）陸（一）字第八九一七九四三三號鑑定通知書及彰化縣警察局彰化分局毒
    品初步檢驗報告單各一紙足憑（見台灣彰化地方法院檢察署九十年度毒偵字第一
    五八七號偵查卷第二十七頁；彰化縣警察局彰化分局彰警分刑字第一一四六二號
    刑事偵查卷宗第八頁）。再被告於於九十年四月十日及同月三十日為警採驗之尿
    液，確均呈甲基安非他命及嗎啡陽性反應，有卷附彰化縣衛生局煙毒尿液檢驗成
    績書二紙可稽（分見台灣彰化地方法院檢察署九十年度毒偵字第一五八七號偵查
    卷第二十頁；台灣彰化地方法院檢察署九十年度毒偵字第一九一九號偵查卷第二
    十二頁）。衡之毒品海洛因與安非他命經進入人體內，於當日或其後三日內，尚
    可經由檢驗尿液得知之藥理及生理實驗法則，顯認被告至少於九十年四月十日與
    同月三十日各該當日或前三日內某時刻，有施用第二級毒品安非他命二次無訛，
    其否認有施用毒品安非他命一節，顯與事理相悖，殊難採信，至被告就施用第一
    級毒品海洛因之自白部分，則與事實相符。又查被告在毒品危害防制條例制定公
    布生效後，曾於八十八年間初犯施用毒品案件，經台灣台中地方法院檢察署檢察
    官依據台灣台中地方法院八十八年度毒聲字第七九三號裁定送觀察、勒戒後，認
    有繼續施用毒品之傾向，經檢察官聲請台灣台中地方法院以八十八年度毒聲字第
    一二二六號裁定令入戒治處所施以強制戒治一年，於期間屆至前，因具戒治成效
    ，經檢察官聲請台灣台中地方法院以八十八年度毒聲字第四二九一號裁定准予停
    止戒治，所餘戒治期間宣付保護管束，於保護管束期間屆滿前，因違反規定情節
    重大，經檢察官聲請法院以八十八年毒聲字第五九三四號裁准撤銷停止戒治，復
    入所執行殘餘期間，於八十九年五月二十四日執行完畢，業據檢察官於八十九年
    十一月十五日以八十九年度戒毒偵字第五七八號為不起訴處分確定之事實，有不
    起訴處分書及刑案資料查註紀錄表在卷足憑，被告顯係於初犯毒品案件，經強制
    戒治完成，不起訴處分後，五年之內，再犯毒品危害防制條例第十條第一項、第
    二項之施用第一、二級毒品罪無訛。綜上所述，本案事證明確，被告犯行足以認
    定。
二、按海洛因與安非他命分屬第一、二級毒品，此稽之毒品危害防制條例第二條第二
    項第一、二款之規定可明。核被告所為，係犯毒品危害防制條例第十條第一項之
    施用第一級毒品罪及同條第二項之施用第二級毒品罪。其於施用之際，分別持有
    第一、二級毒品海洛因與安非他命之行為，應為施用之高度行為吸收，均不另論
    罪。又其多次施用第一級毒品海洛因與二次施用第二級毒品安非他命之行為，均
    時間密接、犯罪構成要件復相同，顯係基於概括犯意反覆為之，皆應依刑法第五
    十六條連續犯之規定，論以一罪，並分別加重其刑。公訴人於起訴書雖僅敘及被
    告於九十年四月十日當日或前三日內某時刻，各施用第一、二級毒品海洛因與安
    非他各一次之行為事實，惟未據公訴人於起訴書敘及，如前開事實欄所載之其餘
    施用第一、二級毒品犯行，因各與已起訴之施用第一級毒品與第二級毒品之犯罪
    事實，具有連續犯之關係，皆屬裁判上一罪，為法律上之同一案件，依刑事訴訟
    法第二百六十七條之規定，應為起訴效力所及，本院自得併予審判。被告所犯上
    開二罪，犯意各別，構成要件互殊，不具裁判上或實質上一罪之關係，應分論併
    罰。又查被告於八十三年間因犯施用毒品罪案件，經法院於八十四年一月六日以
    八十三年訴字第一六四一號判處有期徒刑三年六月，入監服刑後，於八十五年七
    月十七六日縮短刑期假釋出獄，於八十七年四月二十七日假釋付保護管束期滿執
    行完畢之事實，有本院被告全國前案紀錄表、台灣彰化地方法院檢察署刑案資料
    查註紀錄表一份附卷足按，其於有期徒刑執行完畢後，五年以內再犯有期徒刑以
    上之本罪，為累犯，所犯上開二罪之本刑，俱應依刑法第四十七條之規定遞加重
    之。按施用毒品，除戕害自身之健康、生命外，並易衍生危害家庭之不良後果，
    及損耗社會、國家之整體利益，可謂貽禍匪淺，此鑒之中國清季道光年間國家社
    會深受毒品「鴉片」劇烈危害之相關史實，即可明曉，毋庸費詞剖析，故施用毒
    品之行為，實不能論擬為單純之個人自殘行為。被告前曾犯施用毒品罪，經法院
    判處有期徒刑確定，並執行完畢。其後，在毒品危害防制條例制定公布生效後，
    復犯施用毒品案件，經觀察、勒戒，並實施強制戒治完成，受不起訴處分確定後
    ，尚不能深切體悟，自愛自重，猶不顧施用毒品對其個人、家庭及社會、國家所
    造成之危害與負累，而再犯之，難認其罪責係屬輕微，自應受相當之刑罰制裁，
    始符社會正義。再斟酌被告既無從僅藉由觀察、勒戒及強制戒治處分，根除其犯
    罪之潛在危險，自應佐以相當之有期徒刑，以強化其違法意識，庶幾克其功效。
    揆之被告曾有施用毒品罪前科，且於前案實施觀察、勒戒及強制戒治完成，經不
    起訴處分後，復連番累次無視行為之危害性而更犯之等情節，顯見其陷溺毒品甚
    深。參酌施用第一級毒品罪，其法定本刑係六月以上，五年以下，而施用第二級
    毒品罪係三年以下有期徒刑，其所犯施用第一級毒品罪與第二級毒品罪，酌情各
    不應量處二年及十月未滿之有期徒刑為允宜，否則，無異以兒戲相待，實難促使
    被告醒悟行為之可責性。爰審酌被告之素行、犯罪之動機、情節、所生危害及其
    他犯罪情節，並犯後之態度等一切情狀，量處如主文所示之刑，並定其應執行刑
    。切望被告往後能省思生命之意義、價值與責任，善自珍惜，惕勵自新，痛下決
    心革除惡習，斷絕損友，專心戮力於工作及家庭，勿抱持自暴自棄與僥倖行險之
    心理，繼續頹廢墮落，而愧負國家政府助成戒斷毒癮之旨意與期待，與父母自幼
    撫育長成之苦心與殷望，並見笑鄉里，遺羞後世子孫。至扣案如事實欄所示之塑
    膠袋裝海洛因一小包與液狀海洛因一瓶，均係屬第一級毒品，各該包裝用之塑膠
    袋一個與容器一個，因事實上無從與附著其上之海洛因完全析離，自應併認係屬
    第一級毒品，不問何人所有，均依毒品危害防制條例第十八條第一項前段，諭知
    沒收銷燬之。至注射針筒三支及管狀橡皮筋一條，皆係被告所有，已據其供承在
    卷，核其性質及用途，係供施打第一級毒品海洛因所用之器物，爰依刑法第三十
    八條第一項第二款之規定，併於被告所犯之施用第一級毒品罪刑內宣告沒收之。
據上論斷，應依刑事訴訟法第二百九十九條第一項前段，毒品危害防制條例第十條第
一項、第二項、第十八條第一項，刑法第十一條前段、第五十六條、第四十七條、第
五十一條第五款、第三十八條第一項第二款，判決如主文。
中      華      民      國    九十      年      九      月      七      日
                                    臺灣彰化地方法院刑事第一庭
                                        法      官  蔡  紹  良
右正本證明與原本無異。
如不服本判決，應於判決送達後十日內，向本院提出上訴狀（須附繕本）。
                                        法院書記官  王  惠  嬌
中      華      民      國    九十      年      九      月     十四     日
毒品危害防制條例第十條：
施用第一級毒品者，處六月以上五年以下有期徒刑。
施用第二級毒品者，處三年以下有期徒刑。


司法院資訊處製作；財團法人民間司法改革基金會備份。
